【裁判字號】    98,消債更,700
【裁判日期】    981221
【裁判案由】    更生事件
【裁判全文】
臺灣板橋地方法院民事裁定           98年度消債更字第700號
聲  請  人  甲○○
上列當事人因消費者債務清理事件聲請更生，本院裁定如下：
    主  文
聲請人甲○○自中華民國九十八年十二月二十二日下午四時起開
始更生程序。
命司法事務官進行本件更生程序。
    理  由
一、按法院開始更生程序之裁定，應載明其年、月、日、時，並
    即時發生效力；又法院裁定開始更生或清算程序後，得命司
    法事務官進行更生或清算程序，消費者債務清理條例第45條
    第1項、第16條第1項前段分別定有明文。
二、本件聲請意旨略以：聲請人目前資產總額在新臺幣（下同）
    1,000 元以下，債務總金額則為575 萬2,289 元（包括無擔
    保債務349 萬9,289 元、保證債務225 萬3,000 元），伊已
    年屆55歲，前因罹患結核病不定期大量喀血多次進出醫院治
    療，致長期失業而衍生大量債務，現其從事國標舞教學平均
    每月收入勉強雖約有2 萬元，但前開債務顯足以影響其經濟
    生活之重建，係有不能清償債務之虞。消費者債務清理條例
    施行前，聲請人曾參與中華民國銀行公會所辦理之無擔保債
    務協商機制，並於民國95年8 月28日與國泰世華商業銀行股
    份有限公司達成自95年7 月起，分120 期，利率2.00 %，每
    月10日清償2 萬6,116 元之協議，然協商時聲請人的月收入
    僅在1 萬至2 萬元之間，根本無法負擔該協商金額，因此其
    在繳款4 期之後即無力繼續負擔致生毀諾，聲請人毀諾實乃
    因債權銀行片面決定債務清償方案，非但未考量其收入、支
    出、償債之能力，並強勢主導協商過程，不接受就取消協商
    機會繼續催收，迫使聲請人接受顯不公允之協商條件，造成
    毀諾之結果，聲請人主觀、客觀上皆有不可歸責於己之事由
    ，且無擔保或無優先權之債務總額未逾1,200 萬元，復未經
    法院裁定開始清算程序或宣告破產，依法自得聲請更生程序
    。（詳本院卷第6-9 頁）又若獲裁定開始更生，其願以准予
    更生方案之翌日起，1 個月為一期，每期清償9,230 元，共
    分96期清償，計償還總額為88萬6,080 元，佔無擔保債務總
    額之25.32 %（詳本院卷第29 頁），懇請裁定開始更生程序
    等語。
三、查聲請人曾參與債務協商機制並與金融機構達成協商，是其
    聲請更生，依法須具備「不可歸責於己，致履行顯有重大困
    難事由」之要件，方為適法。職此，聲請人以協商還款金額
    逾其償債能力，致生毀諾情節係屬不可歸責事由，並提出財
    政部臺灣省北區國稅局綜合所得稅各類所得資料清單為證（
    見本院卷第48-52 頁），復有國泰世華商業銀行股份有限公
    司於98年12月7 日民事陳述意見狀所附聲請人之「財務資料
    表」、「收入證明切結書」（以上，詳本院卷第177 頁、第
    179 頁）等件可稽，堪信聲請人之主張為真，準此本件最大
    債權銀行於協商當時未預留聲請人之必要生活費用，並擬定
    出聲請人不足以負擔之還款方案，致使聲請人因無力履行而
    生毀諾情事，衡諸消費者債務清理條例旨在使經濟上陷於困
    境之消費者，有得以謀求更生之機會，並妥適調整債權人及
    利害關係人權利義務現之立法目的，自難將該毀諾之情狀歸
    責於聲請人，從而聲請人因以其收入繳交協商款項，確實無
    法維持最低基本生活，無法履行協商金額，係屬不可歸責於
    己之事由致履行顯有重大困難之事由，再衡酌其經濟狀況，
    就其所稱之不能清償債務之虞，亦非無可憑，此外，本件並
    查無聲請人有消費者債務清理條例第6 條第3 項、第8 條或
    第46條各款所定駁回更生聲請之事由存在，則聲請人聲請更
    生，應屬有據，爰依首開條文規定命由司法事務官進行本件
    更生程序，裁定如主文。
四、又聲請人雖曾表示願提出每月清償9,230 元，8 年合計清償
    88萬6,080 元之還款方案，然聲請人具有國家A 級教練及國
    家A 級裁判之資格（見本院卷第184 頁），每月卻僅以工作
    約30小時（詳本院卷第139-142 頁）之收入用以清償債務，
    與其巨額之債務間顯不相當，不無利用更生程序逃避債務之
    道德風險，是以進入更生程序之後，聲請人除不但須節制慾
    望、禁止貪圖享受，亦應努力工作增加收入，以提出足以為
    債權人接受或可經法院認為公允之更生方案以供採擇，俾免
    更生程序須致清算程序之地步，附此敘明。
中    華    民    國    98    年    12    月    21    日
                  民事第三庭  法  官  何君豪
上為正本係照原本作成。
本件不得抗告。
本裁定已於98年12月22日下午4時公告。
中    華    民    國    98    年    12    月    21    日
                              書記官  黃琴茜


司法院資訊處製作；財團法人民間司法改革基金會備份。
